臺灣高等法院刑事判決　　　　　　　　　　　　　九十一年度上易字第一一九一號
　　上　訴　人　乙○○
　　即　被　告
右上訴人因毀損等案件，不服臺灣膽橋地方法院九十一年度易字第三三二號，中華民
國九十一年三月二十一日第一審判決（起訴案號：臺灣板橋地方法院檢察署九十年度
偵字第一九八七０號），提起上訴，本院判決如左：
    主  文
原判決撤銷。
乙○○公然侮辱人，處拘役貳拾日，如易科罰金，以參百元折算壹日。
扣案之紅色噴漆乙罐沒收。
    事  實
一、乙○○於民國八十七年九月間曾因妨害秩序罪，經臺灣高等法院判處有期徒刑十
    月確定，於八十八年十月六日執行完畢。其因於九十年十一月二十五日前三、四
    日，與甲○○在台北巿林森北路上某餐廳用餐後，發現身上之金錢及行動電話遺
    失，懷疑係遭甲○○竊取，心生不滿，竟於九十年十一月二十五日凌晨五時許，
    攜帶其所有之紅色噴漆乙罐，前往台北縣永和市○○路○段二四九號九樓甲○○
    住處公寓樓梯間，在其大門旁之牆壁、樓梯間通道上之牆壁以紅色噴漆噴寫「小
    偷」、「甲○○小偷」、「２４９號小偷」等文字，以此方式公然侮辱甲○○。
    旋為該處居民發覺報警，經警於當日上午五時三十分許在台北縣中和市○○路○
    段二四九號即該棟公寓地下室查獲乙○○，並扣得其所有之紅色噴漆一罐。
二、案經甲○○訴由臺北縣警察局永和分局報請臺灣板橋地方法院檢察署檢察官偵查
    起訴。
    理  由
一、前揭事實業據被告乙○○於警訊、偵查及原審審理時坦承不諱，核與告訴人甲○
    ○指訴情節相符，復有現場照片五幀附卷及紅色噴漆一罐扣案可資佐證；又被告
    噴寫之上開內容，均係指稱告訴人為小偷之侮辱字句，而其噴寫之位置已足以使
    告訴人居住之該棟公寓內之特定多數住戶達於共見共聞之狀態，自屬公然為之。
    至於被告雖辯稱係告訴人甲○○涉嫌竊取伊之金錢及行動電話，然此業為告訴人
    所否認，且即使告訴人果真涉嫌竊取被告之物，被告亦應循法定程序追訴求償，
    其捨此不為，而以公然侮辱之方式洩憤，仍不得資為免責之藉口。綜上所述，本
    件事證明確，被告之犯行，堪予認定。
二、核被告乙○○所為，係犯刑法第三百零九條第一項之公然侮辱罪。檢察官在起訴
    書之犯罪事實欄內雖未記載被告噴寫「小偷」及「２４９號小偷」等文字部分，
    然此部分與經起訴部分為實質上一罪，自為起訴效力所及。被告雖曾因妨害秩序
    罪，經本院判處有期徒刑十月確定，於八十八年十月六日執行完畢，惟其所犯公
    然侮辱罪之法定刑為拘役或三百元以下罰金，並非有期徒刑以上之罪，自與累犯
    之規定不符。
三、原判決予以論科，固非無見，惟查被告所為並不成立刑法上之毀損罪（詳如後述
    ），原判決竟認被告係牽連犯公然侮辱及毀損二罪，並依毀損罪論科，自有不當
    。被告提起上訴，聲明不服，為有理由，應由本院將原判決撤銷改判。爰審酌被
    告犯罪之動機、目的、手段、所生之危害、及犯罪後態度等一切情況，量處如主
    文所示之刑，並諭知易科罰金之折算標準，資為懲儆。
四、扣案之紅色噴漆乙罐，係被告所有供為本件犯罪之用，業經被告陳明在卷，併依
    法宣告沒收。
五、公訴意旨另以被告上開所為，致告訴人大門及樓梯間之外形及特定目的之可用性
    ，較原來狀態發生顯著不良之改變而致令不堪用等情，因認被告另涉有刑法第三
    百五十四條之毀損罪嫌。按刑法第三百五十四條之毀損罪，以使所毀損之物，失
    其全部或一部之效用為構成要件（最高法院四十七年台非字第三四號判例）。按
    牆壁之通常效用，為防閑、隔間、承重等，且被告噴漆之牆壁原均僅塗抹白色油
    漆，除此之外並無特殊之美觀造型設計，有卷附之現場照片可稽（偵查卷第十一
    至十二頁），被告在該等牆壁上噴寫上開文字，除達到公然侮辱告訴人係「小偷
    」之目的外，並未使該等牆壁喪失全部或一部之原有效用，自與刑法第三百五十
    四條毀損罪之犯罪構成要件不相適合，不能遽以該罪相繩。惟因公訴人認此部分
    與前開有罪部分，有牽連犯之裁判上一罪關係，爰不另為無罪之諭知。
六、被告經合法傳喚，無正當理由不到庭，爰不待其陳述，逕行判決。
七、被告於本案言詞辯論終結（九十一年六月十一日）後，雖於九十一年六月十三日
    檢具診斷證明書乙件聲請再開辯論，然查該診斷證明書僅記載被告於九十一年六
    月六日有暈眩症狀，醫師囑言為「宜多休息，避免情緒刺激」，被告就診時間在
    本案言詞辯論前五日，且依該診斷證明書之記載，顯難認為被告有何不能到庭之
    正當理由；且本案事證明確，別無應另行調查之證據，亦顯無再開言詞辯論之必
    要；均一併指明。
據上論斷，應依刑事訴訟法第三百六十九條第一項前段、第三百六十四條、第二百九
十九條第一項前段、第三百七十一條、刑法第三百零九條第一項、第四十一條第一項
前段、第三十八條第一項第二款、罰金罰鍰提高標準條例第一條前段、第二條，判決
如主文。
本案經檢察官吳國南到庭執行職務。
中      華      民      國    九十一    年      六      月    二十五    日
                              臺灣高等法院刑事第二十三庭
                                  審判長法  官 黃  瑞  華
                                        法  官 雷  雯  華
                                        法  官 宋      祺
右正本證明與原本無異。
不得上訴。
                                        書記官 蔡  慧  娟
中      華      民      國    九十一    年      六      月    二十五    日
附錄：本判決論罪科刑法條全文
      刑法第三百零九條第一項
公然侮辱人者，處拘役或三百元以下罰金。
